臺灣高雄地方法院刑事判決
111年度易字第156號
公  訴  人  臺灣高雄地方檢察署檢察官
被      告  官振洋


            鄞素華



上列被告因贓物等案件，經檢察官提起公訴（110年度偵字第254
60號），本院判決如下：
    主  文
官振洋犯收受贓物罪（事實一㈠），處拘役貳拾日，如易科罰金
，以新臺幣壹仟元折算壹日。又犯竊盜罪（事實一㈡），處拘役
參拾日，如易科罰金，以新臺幣壹仟元折算壹日；未扣案犯罪所
得車牌號碼「BAC-七一八七」號車牌貳面，均沒收，於全部或一
部不能沒收或不宜執行沒收時，追徵其價額。應執行拘役肆拾日
，如易科罰金，以新臺幣壹仟元折算壹日。
鄞素華無罪。
    事  實
一、官振洋因違規駕駛所有之車牌號碼000-0000號自用小客車（
    國瑞【TOYOTA】廠牌、黑色車身、車身號碼：ZRE211~00000
    00號，引擎號碼：2ZRY557171號。下稱本案車輛），自民國
    110年4月8日起至同年10月7日止經吊扣牌照，竟為求繼續駕
    車上路，而分別為下列行為：
  ㈠明知陳尚叡（所涉竊盜罪嫌，經臺灣高雄地方檢察署發布通
    緝中）於110年4月30日稍前某日，在高雄市○鎮區○○○路000
    號5樓官振洋與鄞素華當時租屋處樓下，所交付之AWA-9337
    號車牌2面（原懸掛在歐憲昌所有之自用小客車上，於110年
    2月27日0時許，在高雄市鼓山區韓國學校旁之籃球場停車位
    遭拆卸竊取。下稱甲車牌），係來路不明之贓物，仍基於縱
    使收受贓物亦不違背其本意之不確定故意，收受甲車牌，並
    將之懸掛在本案車輛上。
　㈡另於110年4月30日駕駛本案車輛北上台中前，意圖為自己不
    法之所有，基於竊盜之犯意，於同日2時13分許，在高雄市○
    ○區○○路○○號083027號停車格，徒手竊取黃宏彰所有並停放
    該處之自用小客車（國瑞【TOYOTA】廠牌、白色車身、車身
    號碼：ZRE211~0000000號，引擎號碼：2ZRY635608號）上懸
    掛之BAC-7187號車牌2面（下稱乙車牌）後，將之改掛至本
    案車輛，而將原懸掛之甲車牌安裝至黃宏彰所有之前揭車輛
    。嗣黃宏彰於同日16時4分許自助洗車時，察覺所駕車輛之
    乙車牌遭竊並經安裝甲車牌等情，旋即報警處理並將甲車牌
    交予警方查扣（已發還予歐憲昌），始循線查悉上情。
二、案經黃宏彰訴由高雄市政府警察局三民第二分局報告臺灣高
    雄地方檢察署檢察官偵查起訴。 
    理  由
壹、有罪部分
一、證據能力之判斷
    被告以外之人於審判外之陳述，雖不符前4條之規定，而經
    當事人於審判程序同意作為證據，法院審酌該言詞陳述或書
    面陳述作成時之情況，認為適當者，亦得為證據，刑事訴訟
    法第159條之5第1項定有明文。本判決所引各項傳聞證據，
    雖係被告以外之人審判外陳述，然均經當事人於本院審理時
    同意作為證據，復審酌該等證據方法作成時並無違法不當或
    證明力明顯過低之瑕疵，依前開規定俱有證據能力。又所引
    之非供述證據，與本案均有關聯性，且查無違反法定程序取
    得之情，依刑事訴訟法第158條之4反面解釋，亦均有證據能
    力。
二、認定事實所憑證據及理由
　　上開事實，業據被告官振洋於本院審理時坦承不諱（易字卷
    第152頁、第157頁至第158頁），並據證人即上址租屋處出
    租人吳東宸、證人即告訴人黃宏彰、證人即被害人歐憲昌於
    警詢時證述綦詳（警卷第16頁至第20頁、第24頁至第29頁、
    偵卷第17頁至第19頁），並有指認犯罪嫌疑人紀錄表、編號
    083027號停車格Google地圖及現場照片、沿路監視器錄影畫
    面截圖、高雄市○鎮區○○○路000號B3停車場監視器畫面截圖
    及117號車位相關蒐證照片、失車案件基本資料詳細畫面報
    表、公路監理電子閘門車號查詢汽車車籍表、證人歐憲昌之
    行車執照、交通部公路總局高雄區監理所屏東監理站110年1
    2月7日函暨所附車牌號碼000-0000號車牌相關異動資料、交
    通違規、牌照吊扣、吊銷、新領資料、臺灣高雄地方檢察署
    電話紀錄單、被告官振洋持用之行動電話門號0000000000號
    雙向通聯紀錄、遠通電收股份有限公司111年3月2日函暨所
    附車輛通行明細及照片、證人黃宏彰提出之車牌號碼000-00
    00號110年4月30日ETC歷程資料、公路監理WebService系統
    車號查詢車籍資料、遠通電收股份有限公司111年9月26日函
    暨所附車輛通行明細、車輛通行扣款明細及圖片影像在卷可
    參（警卷第7頁至第9頁、第21頁至第23頁、第36頁至第44頁
    、第55頁至第56頁、偵卷第7頁至第9頁、第21頁、第31頁至
    第45頁、第57頁至第61頁、第67頁至第79頁、易字卷第35頁
    至第49頁、第103頁至第105頁、第123頁至第135頁），足認
    被告官振洋前開任意性自白與事實相符，堪予採信。從而，
    本案事證明確，被告官振洋前開犯行均堪認定，俱應依法論
    科。至被告官振洋就事實一㈡部分，雖供稱係與陳尚叡共犯
    竊盜犯行，然此部分僅有被告官振洋單一指述，卷附事證亦
    無從認定陳尚叡有共同為此部分之犯行，故認定事實如上開
    事實欄一㈡所示。
三、論罪科刑
　㈠核被告官振洋就事實一㈠所為，係犯刑法第349條第1項之收受
    贓物罪；事實一㈡所為，係犯刑法第320條第1項之竊盜罪。
    被告官振洋所犯上開2罪間，犯意各別，行為互殊，應予分
    論併罰。
　㈡爰審酌被告官振洋收受來路不明之甲車牌，徒增財產犯罪之
    物追及或回復之困難，亦耗費查緝成本及資源；且不思以己
    力循正當管道謀取所需，為滿足一己私利，率爾竊取他人之
    財物，欠缺尊重他人財產權之觀念。惟念被告官振洋終能坦
    承犯行，犯後態度尚可，甲車牌並經警方發還被害人歐憲昌
    ；兼衡其犯罪動機、手段、情節、素行，及於本院審理時自
    陳智識程度為高職畢業、協助父親經營牛排館生意，日薪新
    臺幣（下同）1,500至2,000元及所陳家庭經濟生活狀況等一
    切情狀（易字卷第159頁至第160頁），分別量處如主文所示
    之刑，並審酌其年齡、學歷、職業、收入等節，諭知如主文
    所示之易科罰金折算標準。並綜衡其犯本案數罪之期間、罪
    質、所用之手段及整體法益侵害性等整體犯罪情狀，依刑法
    第51條數罪併罰定執行刑之立法方式採限制加重原則，定其
    應執行之刑如主文所示。 
四、沒收部分　　
　　事實一㈡中被告官振洋竊得之乙車牌，為本案犯罪所得，且
    迄今尚未合法發還告訴人黃宏彰或賠償其所受損害，為免被
    告官振洋保有不法利得，應依刑法第38條之1第1項前段、第
    3項規定，隨同於所犯之罪，宣告沒收，並於全部或一部不
    能沒收或不宜執行沒收時，追徵其價額。至事實一㈠之犯罪
    所得即收受之贓物甲車牌，業經實際合法發還被害人歐憲昌
    ，業如前述，依刑法第38條之1第5項規定，不予宣告沒收或
    追徵。
貳、無罪部分（即被告鄞素華被訴共同犯竊盜罪嫌部分）
一、公訴意旨（起訴書犯罪事實欄一㈡）另以：被告鄞素華共同
    意圖為自己不法之所有，基於竊盜之犯意聯絡，於110年4月
    30日2時13分，由被告官振洋駕駛本案汽車（懸掛甲車牌）
    搭載被告鄞素華，前往高雄市三民區水源路，共同以不詳方
    式竊取黃宏彰所有停放於編號083027號停車格內自用小客上
    之乙車牌，且隨即將乙車牌懸掛至本案汽車，並將甲車牌懸
    掛至黃宏彰之車輛。因認被告鄞素華此部分涉犯刑法第320
    條第1項之竊盜罪嫌等語。
二、犯罪事實應依證據認定之，無證據不得認定犯罪事實；又不
    能證明被告犯罪者，應諭知無罪之判決，刑事訴訟法第154
    條第2項、第301條第1項前段分別定有明文。是事實之認定
    ，應憑證據，如未能發現相當證據，或證據不足以證明，自
    不能以推測或擬制之方法，以為裁判基礎。又認定犯罪事實
    所憑之證據，雖不以直接證據為限，間接證據亦包括在內，
    然而無論直接證據或間接證據，其為訴訟上之證明，須於通
    常一般之人均不致有所懷疑，而得確信其為真實之程度者，
    始得據為有罪之認定，倘其證明尚未達到此一程度，而有合
    理之懷疑存在，無從使事實審法院得有罪之確信時，即應由
    法院為諭知被告無罪之判決。另檢察官對於起訴之犯罪事實
    ，應負提出證據及說服之實質舉證責任，倘其所提出之證據
    ，不足為被告有罪之積極證明，或其指出證明之方法，無從
    說服法院以形成被告有罪之心證，基於無罪推定之原則，自
    應為被告無罪判決之諭知。
三、公訴意旨認被告鄞素華涉犯竊盜罪嫌，係以被告鄞素華警詢
    及偵查中之供述、同案被告官振洋警詢及偵查中之供述、告
    訴人黃宏彰警詢時之指訴、證人吳東宸警詢時之證述、失車
    案件基本資料詳細畫面報表、巷口監視器畫面截圖、高雄市
    ○鎮區○○○路000號B3停車場監視器畫面截圖、蒐證照片、被
    告官振洋行動電話門號0000000000號雙向通聯紀錄、遠通電
    收股份有限公司111年3月2日函暨所附車輛通行明細及照片
    為其論據。
四、訊據被告鄞素華堅詞否認有何竊盜犯行，辯稱：我沒有偷乙
    車牌，110年4月30日我先坐白牌計程車回屏東，因為我小孩
    在屏東，後來又自己坐車回高雄，至於回到高雄的確切時間
    我已經不記得了，我有跟官振洋約在高雄某處碰面，他開車
    來接我，所以當天才會被監視器拍到我跟官振洋一同回到鄭
    和南路租屋處。回到租屋處地下室我有和官振洋一起拆乙車
    牌，我對這個不是很了解，因為官振洋說是權利車車牌，不
    是自己的，拆下來比較好，我才跟他一起拆等語。
五、公訴意旨認被告鄞素華涉犯竊盜罪嫌，依首開說明，應就被
    告鄞素華主觀上有不法所有意圖及客觀上有乘人不備以和平
    手段破壞他人持有狀態之主、客觀構成要件，盡舉證及說服
    之責。惟：
　㈠觀諸起訴書所列證據，被告鄞素華始終否認有與官振洋共同
    前往起訴書所載時、地，一同竊取乙車牌之行為。證人即同
    案被告官振洋於本院審理時亦一再證稱：鄞素華並未在現場
    ，她對於我竊取乙車牌一事完全不知情，4月30日凌晨我去
    台中，鄞素華沒有跟我一起去，她當天回屏東，之後再坐車
    回高雄，我就跟她約在高雄某處碰頭，再載她一起回鄭和南
    路租屋處等語（易字卷第155頁至第159頁），其就被告鄞素
    華並未共同竊取乙車牌之陳述內容，與過往警詢及偵查中所
    述均相符，前後確屬一致。至證人吳東宸為上址租屋處之出
    租人，所述內容係關於該租屋處及地下停車位之出租情形（
    警卷第16頁至第20頁），因並未親身見聞案發經過，已明確
    證稱：並不清楚黃宏彰之車牌係何人竊取等語（警卷第19頁
    ）。而證人黃宏彰之證述內容則關於其發覺乙車牌遭竊之過
    程，雖足證乙車牌確於所述時、地遭竊，惟因並未在現場目
    睹行竊經過，亦不知悉行為人為何人。是公訴意旨所列上開
    證人證述，均無從為被告鄞素華不利之認定。
　㈡至起訴書所列失車案件基本資料詳細畫面報表，其上記載失
    竊物品基本資料、報案人、被害人及車主（均記載黃宏彰）
    之個人年籍資料及聯絡方式、發現失竊之時間及地點及報案
    時間等事項，而僅能證明乙車牌遭竊之事實，猶未可積極推
    認即係被告鄞素華所竊取。其次，就相關監視器錄影畫面及
    蒐證照片部分，路口監視器畫面雖可見懸掛有甲車牌之本案
    車輛於110年4月30日2時13分許駕車行經案發停車格旁，然
    並未一併側錄到本案行竊之過程或情節，遑論足以識別行竊
    之具體人別；而上址租屋處B3停車場監視器畫面截圖及蒐證
    照片，固可見本案車輛於110年4月30日13時52分許駛入上址
    租屋處停車場，官振洋自駕駛座下車，拆卸後方車牌，官振
    洋並與被告鄞素華一同拆卸前方車牌等情。然因卷附之監視
    器錄影畫面僅有前述110年4月30日2時13分許及13時52分許
    兩個獨立的時間區段，尚非首尾連貫之畫面，無從以被告鄞
    素華於當日13時52分許與官振洋一同返回租屋處地下停車場
    ，即逕與推斷被告鄞素華於當日凌晨亦與官振洋一同出發北
    上，且被告鄞素華雖經側錄在地下停車場與官振洋一同拆卸
    乙車牌，然此舉究與竊盜罪破壞他人持有並建立己身持有之
    構成要件有間，實無從以被告鄞素華曾與行為人一同拆卸失
    竊之乙車牌，即論斷被告鄞素華亦共同涉犯前開竊盜犯行。
    末以，遠通電收股份有限公司111年3月2日函暨所附車輛通
    行明細及照片，互核比對官振洋之行動電話雙向通聯紀錄，
    固足證官振洋於110年4月30日駕車自高雄沿路北上台中，是
    其過往辯稱當日均與被告鄞素華待在屏東、高雄等地之說詞
    ，顯不攻自破，並據官振洋於本院審理時坦承竊盜犯行。然
    此等證據互核卷內其他事證，至多僅足證官振洋確有涉犯上
    開事實一㈡之竊盜罪，並無從進而認定被告鄞素華於110年4
    月30日曾與官振洋一同北上，遑論證明其於同日凌晨共同竊
    取乙車牌之犯嫌。是卷內確無足資認定被告鄞素華於起訴書
    所述時、地竊取乙車牌之事證，自無從以竊盜罪相繩於被告
    鄞素華。
　㈢從而，公訴意旨所舉事證至多僅能證明被告鄞素華曾接觸或
    使用乙車牌之事實，然未見檢察官提出其他補強證據足認被
    告鄞素華有在起訴書所載時、地竊取乙車牌之舉，揆諸前揭
    說明，自不得率爾以竊盜罪責相繩於被告鄞素華。
六、綜上所述，本案檢察官對於被告鄞素華涉犯竊盜罪之構成要
    件，舉證容有未足，所為訴訟上之證明，尚未達通常一般之
    人均不致有所懷疑，而得確信被告鄞素華有公訴意旨所指犯
    行之程度，揆諸首開說明，自應為被告鄞素華無罪之諭知，
    以昭審慎。至於其行為是否另涉犯罪，究與公訴意旨起訴之
    竊盜罪非屬同一基本社會事實，尚非本院所得審究，附此敘
    明。　
據上論斷，應依刑事訴訟法第299條第1項前段、第301條第1項，
判決如主文。
本案經檢察官伍振文提起公訴及到庭執行職務。
中　　華　　民　　國　　111 　年　 11　　月　　11 　　日
                  刑事第二庭  審判長法  官  吳佳頴
                                    法  官  徐莉喬
                                    法  官  林于心
以上正本證明與原本無異。
如不服本判決應於收受送達後20日內向本院提出上訴書狀，並應
敘述具體理由；如未敘述上訴理由者，應於上訴期間屆滿後20日
內向本院補提理由書（均須按他造當事人之人數附繕本）「切勿
逕送上級法院」。
中　　華　　民　　國　　111 　年　 11　　月　　11 　　日
                                    書記官  莊琇晴
附錄本判決論罪科刑法條：
中華民國刑法第320條第1 項
意圖為自己或第三人不法之所有，而竊取他人之動產者，為竊盜
罪，處5年以下有期徒刑、拘役或50萬元以下罰金。　　
中華民國刑法第349條第1項
收受、搬運、寄藏、故買贓物或媒介者，處5年以下有期徒刑、
拘役或科或併科50萬元以下罰金。
〈卷證索引〉
1 高雄市政府警察局三民二分局高市警三二分偵字第11073305500號刑案偵查卷宗 警卷 2 臺灣高雄地方檢察署110年度偵字第25460號卷 偵卷 3 本院111年度審易字第536號卷 審易字卷 4 本院111年度易字第156號卷 易字卷